臺灣屏東地方法院刑事判決　　　　　　　 96年度訴字第861號
公　訴　人　臺灣屏東地方法院檢察署檢察官
被　　　告　甲○○
上列被告因違反毒品危害防制條例案件，經檢察官提起公訴（96
年度毒偵字第1346號），茲因被告就被訴事實為有罪之陳述，經
告知簡式審判程序意旨，並聽取公訴人及被告之意見後，本院合
議庭裁定由受命法官獨任依簡式審判程序審理，判決如下：
    主  文
甲○○施用第一級毒品，累犯，處有期徒刑拾月。扣案注射針筒
壹支沒收。
    事  實
一、甲○○有多次犯罪經法院判刑確定並執行完畢之紀錄，最近
    一次係因違反動產擔保交易法案件，經本院93年度簡字第61
    1 號判處有期徒刑3 月確定，於民國95年2 月25日入監，95
    年5 月25日因期滿出監而執行完畢。
二、又其前因施用毒品，經臺灣高雄地方法院90年度毒聲字第84
    5 號裁定令入勒戒處所施予觀察、勒戒，於91年9 月10日入
    所，91年9 月24日因無繼續施用毒品傾向出所執行完畢。
三、詎其經前開有期徒刑及觀察、勒戒處分執行完畢後5 年內，
    仍不知悔悟，復基於施用第一級毒品之犯意，於96年7 月14
    日中午12時許，在屏東縣潮州鎮火車站廁所內，以皮下注射
    （針筒於查獲前已經丟棄而滅失）之方式，施用第一級毒品
    海洛因1 次，嗣於96年7 月15日凌晨1 時10分，在屏東縣潮
    州鎮○○路「814 」超商前，因交通違規事件為警攔檢時，
    發現其所有而預備供施用毒品使用之注射針筒1 支乃查獲，
    經採尿送驗呈嗎啡，即海洛因經人體水解代謝產物陽性反應
    。
四、案經屏東縣警察局潮州分局報告臺灣屏東地方法院檢察署檢
    察官偵查起訴。
    理  由
一、前揭施用第一級毒品海洛因之犯罪事實，業據被告甲○○於
    本院審理時自承不諱，並有扣案注射針筒1 支，又其經查獲
    採尿送正修科技大學超微量研究科技中心以氣相層析質譜儀
    法（GC／MS）等科學方法檢驗結果，亦呈嗎啡即海洛因經人
    體水解代謝產物之陽性反應，有該中心96年9 月13日，編號
    R00-0000-000號檢驗報告存卷可憑，為鑑定機關本於專業知
    識暨以精密儀器測試後所得之結論，自可憑信。被告甲○○
    自白施用海洛因，堪信與事實相符。
二、被告甲○○前因施用毒品，經臺灣高雄地方法院90年度毒聲
    字第845 號裁定令入勒戒處所施予觀察、勒戒，於91年9 月
    10日入所，91年9 月24日因無繼續施用毒品傾向出所執行完
    畢，有臺灣高等法院被告前案紀錄表、臺灣屏東地方法院檢
    察署刑案資料查註紀錄表各1 份在卷可按，其經觀察、勒戒
    執行完畢，5 年內再犯本件施用第一級毒品海洛因之犯罪事
    證已臻明確，應依法論科。
三、按海洛因為毒品危害防制條例第2 條第2 項第1 款規定之第
    一級毒品，除法律另有規定者外，不得持有、施用。核被告
    甲○○所為，係犯毒品危害防制條例第10條第1 項之施用第
    一級毒品罪。其因施用而持有海洛因之低度行為，應為施用
    之高度行為所吸收，不另論罪。又被告甲○○前因違反動產
    擔保交易法案件，經本院93年度簡字第611 號判處有期徒刑
    3 月確定，於95年2 月25日入監，95年5 月25日因期滿出監
    而執行完畢，有臺灣高等法院被告前案紀錄表及臺灣屏東地
    方法院檢察署刑案資料查註紀錄表各1 份在卷可按，其5年
    之內再因故意犯有期徒刑以上刑之本罪，為累犯，應依法加
    重其刑。
四、爰審酌被告甲○○之年齡、品行、智識能力、犯罪手段、行
    為對法益造成侵害之程度，其為50年3 月22日出生、受有高
    商畢業教育程度、從事家管之人，為本件犯罪時年46歲，有
    警詢年籍等資料在卷可參，除前開構成累犯要件之執行紀錄
    外，尚有違反槍砲彈藥刀械管制條例、違反麻醉藥品管制條
    例、侵占、贓物等多筆犯罪經法院判刑確定並執行完畢之紀
    錄，有臺灣高等法院被告前案紀錄表及臺灣屏東地方法院檢
    察署刑案資料查註紀錄表各1 份在卷可按，素行不良，茲就
    其施用毒品之犯罪類型，雖有認為僅屬自戕行為，並未涉侵
    害他人法益者，惟姑不論此見與我國現行刑事立法除就行為
    人藉自殘行為達到其他侵害國家、社會法益結果之目的，而
    在相關特別立法如妨害兵役治罪條例等特別法中定以處罰之
    規定外，向不加罰於單純自殘，甚或自殺行為所表彰之規範
    體系價值觀念相左，況毒品危害防制條例第10條所規定對施
    用毒品行為之處罰，其法定刑猶相當，或更甚（如施用第一
    級毒品罪）於刑法中關於故意「傷害他人」規定罪責，舉輕
    明重，足徵其規範保護之法益，原不在該「自戕」行為本身
    所造成行為人個人身體健康之有形侵害。蓋民主法治國家之
    所異於獨裁、集權社會，其國家政策、社會發展，均取決於
    以全體公民個人意志累積形成之群體意志，凡公民不分性別
    、學歷、職業、貧富、愚智，任由鴻儒碩彥至販夫走卒，其
    個人意志之表現就群體意志決定之形成，均屬等值，直接影
    響國家、社會整體之命運，至關重要，則個人基於自主、健
    全意思所表現之公民意志，不分良窳，均應尊重，然若有藉
    不正手段影響他人或自陷個人健全自主意志不能正常形成、
    表現者，不僅直接侵蝕公民群體意志形成之基礎，迫令其他
    自重慎行大眾均須承受建立在該不健全基礎形成之公共政策
    、社會生活品質之結果，對於國家、社會法益及人民全體利
    益，猶已構成危害，是如投票受賄罪所規範者，即在禁止公
    民匯集個人自主意志以形成群體意志之過程受不當影響及控
    制，即為適例。今毒品除可對個人身體健康造成有形傷害外
    ，就人之身體及精神形成高度成癮性及依賴性，猶足以抑制
    個人表現其本於心性能力所為自主意志之決定，並進而造成
    群體意志表現遭不當扭曲之危險，直接影響國家、社會之發
    展，侵害至鉅；並考量被告前經觀察、勒戒出所歷4 年有餘
    而未能堅持，功虧一簣，又本件施用毒品之方式、情節，及
    其犯罪後於本院審理時均能坦認犯行，犯後態度尚可等一切
    情狀，量處如主文所示之刑，以資儆懲。
五、扣案注射針筒1 支為被告甲○○所有並預備供施用毒品犯罪
    使用之物，業據其供述在卷，經本院囑託高雄醫學大學附設
    中和紀念醫院鑑定結果，既呈海洛因及甲基安非他命毒品陰
    性反應，併依刑法第38條第1 項第2 款規定宣告沒收。未扣
    案而供被告本件施用毒品使用之注射針筒，據被告甲○○供
    稱於查獲前已經丟棄而滅失，依現有卷證復不能證明其尚存
    在，爰不另為沒收之諭知，附此敘明。
六、另就公訴意旨於起訴書原記載被告甲○○除前開經論罪部分
    犯行外，此前尚有其他多次施用第一級毒品犯行，並請求均
    予論究，嗣經公訴人於本院審理時，就該其他部分予以減縮
    ，茲以該所指多次犯行苟能成罪，要亦與前開經論罪部分無
    實質上或裁判上一罪關係，其經公訴人明示減縮不併予論究
    ，應認已發生撤回之效力，自非本院所能併予審究，附此敘
    明。
據上論斷，依刑事訴訟法第273 條之1 第1 項、第299 條第1 項
前段，毒品危害防制條例第10條第1 項，刑法第11條前段、第47
條第1 項、第38條第1 項第2 款，判決如主文。
本案經檢察官許英輝到庭執行職務
中　　華　　民　　國　　96　　年　　10　　月　　25　　日
                  刑事第二庭  　法　官　陳松檀
以上正本證明與原本無異。
如不服本判決應於收受本判決送達後10日內向本院提出上訴書狀
，其未敘述上訴理由者，並得於提起上訴後10日內向本院補提理
由書狀（均須按他造當事人之人數附繕本）「切勿逕送上級法院
」
中　　華　　民　　國　　96　　年　　10　　月　　25　　日
                              　書記官  林祥玉
附錄本件判決引用之法條：
毒品危害防制條例第10條第1項
施用第一級毒品者，處6 月以上5 年以下有期徒刑。
